【裁判字號】    89,交易,501
【裁判日期】    900130
【裁判案由】    過失致死
【裁判全文】
臺灣高雄地方法院刑事判決                        八十九年度交易字第五一號
    公  訴  人  臺灣高雄地方法院檢察署檢察官
    被      告  丙○○
    選任辯護人  黃振銘律師
右列被告因過失致死案件，經檢察官提起公訴（八十九年度偵字第一一八五五號），
甲○判決如左：
    主  文
丙○○因過失致人於死，處有期徒刑壹年。
    事  實
一、丙○○（起訴書誤繕為成）考領有合格自小客車駕駛執照，於民國八十九年五月
    二十三日二十二時許，駕駛車號ＶＢ─六○七七號自用小客車，沿高雄縣大寮鄉
    ○○路由南向北往鳳屏路之方向行駛，於同日晚間二十二時二十分許，行經光明
    路二段與未命名之產業道路之交岔路口前，本應注意行車速度在行經無號誌之交
    岔路口，應減速慢行，作隨時停車之準備，並應注意車前狀況，隨時採取必要之
    安全措施，而依當時之天候晴朗、夜間照明不足，但路面乾燥、無缺陷、亦無障
    礙物視距尚可之情況，即無不能注意之情形，竟因以每小時四十五至五十公里間
    之速度，貿然始入前開交岔路口，適有亦考領有合格機車駕駛執照，惟未佩戴適
    當安全帽之黃坤榮騎乘車號ＶＷＶ—四五三號之輕型機車，正沿與光明路二段垂
    直之交岔路口由西向東往上寮村之方向行駛，亦疏未注意車輛行駛至無號誌之交
    岔路口，支線道車應暫停讓幹線道車先行，逕自騎車欲穿越該路口，致在光明二
    路南北向之慢車道上，遭丙○○所駕駛之自小客車右前保險桿處撞及黃坤榮所騎
    乘輕型機車之左後車身護板處，黃坤榮人車失控滑倒，人則摔到丙○○所駕駛自
    小客車之車蓋偏左處，在跌落地面後，當場受有耳、鼻道出血、右前額擦挫傷、
    右顳部挫裂傷（三×零點五公分）、併顱骨骨折、右頂骨部凹陷骨折、右外頸部
    、肩部均多處擦挫傷、左腹側部多處擦挫傷等傷害，詎丙○○明知汽車駕駛人如
    肇事致人受傷或死亡，應即採取救護或其他必要措施，並向警察機關報告，不得
    逃逸，竟另萌遺棄及駕車肇事逃逸之犯意，不下車查看，亦不為必要之扶助、保
    護行為，反駕車逃離現場約數十公尺遠後，將車停於路旁，再跑回事故現場觀察
    情狀（肇事逃逸部份未據起訴），待見到場處理員警未對其有任何懷疑，即逕行
    離去。在場目擊肇事過程之民眾雖誤記肇事車號為「ＹＢ—六○七七」號，但經
    處理員警多方查詢，並從事故現場拾獲丙○○所駕之車撞擊後之車燈碎片與所撞
    掉之右側後視鏡等物，查詢可能性之相關車號，並至丙○○家中查訪，始發現丙
    ○○所駕駛之車有肇事之損壞狀況，深入詢問與比對車損部位，才查出上情。而
    黃坤榮經送往聖若瑟醫急救，仍因顱內出血傷重於當晚二十三時許不治死亡。
二、案經被害人家屬丁○○訴請高雄縣政府警察局林園分局報告臺灣高雄地方法院檢
    察署檢察官偵查起訴。
    理  由
一、右揭事實，業據被告丙○○於甲○調查、審理時對於右揭時、地駕駛上開車號之
    自小客車，因超速行駛致見被害人黃坤榮所騎乘之機車欲通過上開路口時，已煞
    必不及而撞及被害人所騎乘之機車之事實坦承不諱，核與被害人家屬即被害人之
    妻丁○○指訴綦詳，復有證人即事故發生後至事故現場處理員警劉善能、伍家鋒
    （原名伍榮昌）證人即進行救護被害人之急救人員乙○○、證人同在事故現場處
    理員警被告之父親柯四東分別在庭證述明確（見甲○八十九年八月二日、九月五
    日、十一月二十八日、十二月二十七日訊問筆錄）此外，並有事故發生後高雄縣
    警察局林園分局員警至事故現場測繪之道路交通事故調查報告表一紙，事故現場
    與車損照片十三幀附卷可稽。
二、而事故發生之路段係在光明路與往上寮村未編定路名之產業道路，且有被告所駕
    駛車輛並不在事故現場，並留有一條煞車痕長約十二公尺，而被害人所騎乘之機
    車倒於光明路上車頭朝車、尾朝東，機車倒地後並留有一條長約六點二公尺長之
    刮地痕，現場並有被害人之散落物及一攤血跡均在光明路南北向車道之之慢車道
    上，有錢開事故表查報告表一紙及事故現場與車損照片在卷可稽。再者，參諸一
    般公路汽車煞車距離、行車距離速度對照表所載，一至三年之乾燥瀝青路面，如
    煞車痕為十點五公尺時，行車之車速約為每小時四十五公里，如煞車痕為十三公
    尺時，則行車之車速為每小時五十公里，就被告駕車所留之十二公尺長之煞車痕
    ，堪認被告當時之車速係在四十五公里以上。足認本件事故係因被告駕駛前開車
    號之自小客車沿光明路由北往南方向行駛，而被害人則騎乘在未編路名之產業道
    路由西向東往上寮村之方向騎乘，於快通過光明路口時，即在未於光明路之慢車
    道上遭被告所駕駛之車撞及，人即隨車而滑倒，而生本件車禍事故。
三、又被害人黃坤榮確因本件車禍受有耳、鼻道出血、右前額擦挫傷、右顳部挫裂傷
    （三×零點五公分）、併顱骨骨折、右外頸部、肩部及左腹側部多處擦挫傷等傷
    害，並因傷重送醫急救後，仍因頭部外傷致顱內出血傷重不治死亡，亦經臺灣高
    雄地方法院檢察署檢察官督同檢驗員相驗屬實，並製有勘驗筆錄、驗斷書、相驗
    屍體證明書各一件在卷足憑。
四、按行車速度在行經無號誌之交岔路口時，應減速慢行，作隨時停車之準備，並應
    注意車前狀況，隨時採取必要之安全措施，又汽車行駛至無號誌之交岔路口，支
    線道車應讓幹線道車先行，道路交通安全規則第九十三條第一項第四款、第九十
    四條第三項，及第一百零二條第一項第二款分別定有明文。被告依法駕車對前開
    規定應知之甚明，且被告駕車於上開無號誌之交岔路口行駛，本即應隨時注意車
    前狀況並應注意應減速慢行，以作隨時停車之準備，而依當時之天候晴朗、夜間
    照明不足，但路面乾燥、無缺陷、亦無障礙物視距尚可之情況，即無不能注意之
    情形，竟因以每小時四十五至五十公里間之速度，貿然始入前開交岔路口，致其
    所駕駛之自小客車撞及被害人，其就本件事故之發生有過失甚為明確，雖被害人
    就本件車禍事故之發生，亦有未暫停讓幹線道之被告所駕駛之自小客車先行之過
    失行為，惟尚難因支解免被告前開所應負之過失之責，且被告之過失行為與被害
    人之死亡間顯具有相當因果關係。綜上所述，本件事證明確，被告犯行洵堪認定
    。
五、核被告丙○○所為，係犯刑法第二百七十六條第一項過失致人於死罪。爰審酌被
    告疏未注意車前狀況及行經無號誌之交岔路口未保持隨時可以煞停之過失行為，
    被害人就本件車禍事故之發生亦有支線道未讓幹線道先行之過失行為，被告侵害
    他人生命，所生危害甚鉅，犯罪後已賠償被害人家屬之損害，有調解書一紙附卷
    可按，及品行尚佳，有甲○被告院內索引卡紀錄表及台灣高等法院被告院全國前
    案紀錄表各一份附卷可憑等一切情狀，量處如主文所示之刑，以為懲儆。
六、末查，被告明知汽車駕駛人如肇事致人受傷或死亡，應即採取救護或其他必要措
    施，並向警察機關報告，不得逃逸，竟於前述時、地駕車肇事後，逃逸事故現場
    ，顯然涉有刑法第一百八十五條之四肇事逃逸罪嫌，惟此部分與前揭論罪科刑之
    過失致死罪部分，係基於二個各別獨之之意思決定，而各別實施之二個獨立犯罪
    行為。此部分既未據公訴人起訴，應由檢察官另為適法之處理，均併此敘明。
據上論斷，應依刑事訴訟法第二百九十九條第一項前段，刑法第二百七十六條第一項
，罰金罰鍰提高標準條例第一條前段，判決如主文。
本案經檢察官高大方到庭執行職務。
中      華      民      國    九十      年      一      月     三十     日
                              臺灣高雄地方法院交通法庭
                                  法  官   程克琳
右正本證明與原本無異。
如不服本判決，應於判決送達後十日內，向甲○提出上訴狀。
                                  書記官    梁瑜玲
中      華      民      國    九十      年      二      月     一     日
附錄本案論罪科刑法條全文：
刑法第二百七十六條第一項
因過失致人於死者，處二年以下有期徒刑、拘役或二千元以下罰金。


司法院資訊處製作；財團法人民間司法改革基金會備份。
